【裁判字號】    93,易,1390
【裁判日期】    950227
【裁判案由】    竊盜等
【裁判全文】
臺灣高雄地方法院刑事判決              93年度易字第1390號
公  訴  人  臺灣高雄地方法院檢察署檢察官
被      告  乙○○
指定辯護人  本院公設辯護人  戊○○
上列被告因竊盜等案件，經檢察官提起公訴（台灣高雄地方法院
檢察署93年度偵字第16897 號），本院依簡式審判程序，判決如
下：
    主  文
乙○○犯竊盜罪，處拘役拾日，如易科罰金，以佰元折算壹
日；又犯傷害罪，處拘役貳拾日，如易科罰金，以佰元折算壹
日；應執行拘役肆拾日，如易科罰金，以佰元折算壹日。緩刑
貳年，緩刑期內付保護管束。
    事  實
一、乙○○因智能不足，並罹有情感型精神病（即躁鬱症），致
    認知及現實判斷能力明顯受損，已屬精神耗弱程度，而意圖
    為自己不法之所有，於民國93年8 月24日清晨6 時許前之清
    晨某時，利用其在高雄縣林園鄉○○○路364 巷360 號建佑
    醫院第511 號病房住院之機會，見隔壁床看護工丙○○一時
    不注意，有機可趁，竟基於為自己不法所有之竊盜意圖，下
    手竊取丙○○所有之摩托羅拉牌（Motorolla）V3688型行動
    電話1 台及充電器1 組、水果刀1 支、日常用品1 批（包括
    牙膏、毛巾、沐浴用品等）、藥品1 批等物。嗣因丙○○無
    意中發現乙○○使用伊所失竊之水果刀，始通報醫院保全人
    員。該醫院保全員陳能照經丙○○通知後，隨即發現乙○○
    之行蹤，並即向高雄縣警察局林園分局報案，該分局勤務指
    揮中心遂通報林園派出所警員丁○○、羅枝德等人到場。警
    員丁○○、羅枝德於抵達後，經陳能照之指認，於同日上午
    10 時30 分許在建佑醫院隔鄰之萊爾富超級商店內發現乙○○，正欲盤查乙○○之身分時，乙○○明知警員丁○○、羅
    枝德係依法執行公務中，竟持該超級商店內之條碼掃瞄機攻
    擊警員丁○○，並揮拳毆打丁○○，致丁○○因此受有左嘴
    角、右前臂挫傷等傷害，而對於依法執行職務之公務員當場
    施以強暴。嗣經逮捕乙○○後，在其上揭病房第1 號病床處
    起獲乙○○所竊得之前開物品。
二、案經高雄縣警察局林園分局移送台灣高雄地方法院檢察署檢
    察官偵查起訴。
    理  由
一、本案被告乙○○所犯係死刑、無期徒刑、最輕本刑為3 年以
    上有期徒刑以外之罪，其於審判程序就被訴事實為有罪之陳
    述，經審判長告知簡式審判程序之旨，並聽取其與公訴人之
    意見後，本院認無不得或不宜改依簡式審判程序進行之處，
    爰依刑事訴訟法第273 條之1 第1 項，裁定本件進行簡式審
    判程序。又被告係情感型精神病（即躁鬱症）患者，有高雄
    市立凱旋醫院診斷證明書、國軍高雄總醫院診斷證明書各1
    紙及高雄市立凱旋醫院精神鑑定書1 份在卷可憑，且其於本
    院審理時，對本院所訊問之部分問題，無法為完全之陳述，
    本院爰依刑事訴訟法第31條第1 項後段之規定指定公設辯護
    人為其辯護，合先敘明。
三、上揭犯罪事實，業據被告乙○○於本院審判中坦承不諱，核
    與證人劉重廷、丙○○、陳能照於警詢及檢察官偵查中之證
    述相符，並有警員丁○○之職務報告書、丁○○之大仁醫院
    診斷證明書、扣押筆錄、扣押物品目錄表、贓物認領保管收
    據、照片4 張附卷可稽，被告上開自白，核與事實相符，自
    可採為認定事實之依據，是本件事證明確，被告犯行，堪以
    認定，應依法論科。
四、核被告乙○○所為，係犯刑法第320 條第1 項之竊盜罪、第
    135 條第1 項之妨害公務罪、第277 條第1 項之傷害罪。被
    告係以1 行為觸犯上開刑法第135 條第1 項之妨害公務罪及
    第277 條第1 項之傷害罪，為想像競合犯，依刑法第55條前
    段規定從一重之刑法第277 條第1 項傷害罪處斷。又被告所
    犯上揭刑法第320 條第1 項之竊盜罪及第277 條第1 項之傷
    害罪間，犯意各別，行為不同，應分論併罰。另被告乙○○
    經本院送請高雄市立凱旋醫院鑑定其案發時之精神狀態，鑑
    定結果認：「案發當時案主（即被告）受限於精神疾病（即
    情感型精神病）的影響（幻聽），其認知判斷能力即較常人
    為差，在此等認知功能障礙下，會致案主理性思考能力下降
    ，加上其有智能不足的障礙，雖然測驗當時距離涉案當時已
    有一段時間，但一般而言，此種認知功能障礙在短期內並不
    會很快退化，故研判涉案當時其認知功能障礙的程度與測驗
    當時應該類似。因此，案主對現實事務的是非判斷、理解能
    力有明顯減弱的現象。亦即案主涉案當時之精神狀態程度，
    已經較普通人之平均程度顯然減退，至少應屬於精神耗弱狀
    態。」等語，有該院94年11月16日高市凱醫成字第
    0940004762 號 函所附精神鑑定書1 份在卷可參，足認被告
    乙○○於行為時係處於精神耗弱之狀態，所犯上揭2 罪各依
    刑法第19條第2 項之規定減輕其刑。爰審酌被告乙○○智能
    不足，所竊取財物價值非高，且業由被害人領回，損失已降
    低，而被告對警員丁○○所施強暴手段造成之損害亦非嚴重
    ，犯後又已坦承犯行，態度良好等一切情狀，分別量處如主
    文所示之刑，並均諭知易科罰金之折算標準，並定其應執行
    之刑。末查，被告前未曾受有期徒刑之宣告，有臺灣高等法
    院被告前案紀錄表附卷可按，其因一時失慮，偶罹刑典，經
    此偵審程序及罪刑之宣告，當知所警惕，信無再犯之虞，且
    被告現仍因躁鬱症固定至高雄市立凱旋醫院治療中，本院認
    所宣告之刑以暫不執行為適當，併諭知緩刑2 年，以啟自新
    。又為確實革除其竊盜惡習，並觀其躁鬱症治療狀況，進而
    矯治其不正之心態，有加強對其追蹤、考核及輔導之必要，
    併諭知緩刑期間付保護管束，以輔導向善，並觀後效。
五、據上論斷，應依刑事訴訟法第299 條第1 項前段，刑法第
    320 條第1 項、第277 條第1 項、第55條、第41條第1 項前
    段、第51條第6 款、第19條第2 項、第74條第1 款、第93條
    第1 項，罰金罰鍰提高標準條例第1 條前段、第2 條，判決
    如主文。
本案經檢察官甲○○到庭執行職務。
中    華    民    國    95    年    2     月    27    日
              刑事第十四庭審判長法  官  蔡廣昇
                                法  官  林瑋桓
                                法  官  紀凱峰
以上正本證明與原本無異。
如不服本判決，應於收受送達後10日內向本院提出上訴書狀。
中    華    民    國    95    年    3     月    1     日
                                書記官  黃進遠
附錄：
中華民國刑法第320條第1項
意圖為自己或第三人不法之所有，而竊取他人之動產者，為竊盜
罪，處 5 年以下有期徒刑、拘役或 500 元以下罰金。
中華民國刑法第277條第1項
傷害人之身體或健康者，處 3 年以下有期徒刑、拘役或 1 千元
以下罰金。


司法院資訊處製作；財團法人民間司法改革基金會備份。
